---
title: "steel-energy-consumption-pad"
author: "Martyna Uranowska, Anna Górecka"
format: html
editor: visual
---

## **Analiza i Predykcje Zużycia Energii w Hucie Stali**

Celem naszego projektu jest zbudowanie zoptymalizowanych modeli klasyfikacyjnych, które pozwolą na rozpoznanie i klasyfikację bieżącego stanu obciążenia energetycznego "Load_Type" w hucie stali. Właściwa identyfikacja profilu obciążenia w czasie rzeczywistym jest kluczowa dla optymalizacji kosztów oraz zapobiegania awariom sieci przemysłowej. W ramach analizy wykorzystałyśmy techniki uczenia maszynowego w ekosystemie `tidymodels`, kładąc szczególny nacisk na inżynierię cech (Feature Engineering), w tym transformację trygonometryczną zmiennych czasowych w celu uwzględnienia ich cyklicznej natury, zapobieganie wyciekowi danych (Data Leakage) oraz redukcję wymiarowości za pomocą algorytmu PCA.

```{r}
#import wszystkich potrzebnych biblotek
#| message: false
#| warning: false
#| echo: false
library(ggplot2)
library(tidyr)
library(dplyr)
library(corrplot)
library(rsample)
library(tidymodels)
library(kknn)
library(discrim)
library(factoextra)

```

## 1. EDA

W pierwszej fazie projektu dokonalysmy wczytania danych, sprawdzilysmy zbilansowanie klas oraz wstępnie przeanalizowałyśmy wzajemne zależności. Zmienna celu "Load Type" została przekształcona na typ kategoryczny uporządkowany. Ponadto, ze względu na specyfikę danych z czujników przemysłowych, do zbadania współzależności wykorzystano korelację rang Spearmana, która w przeciwieństwie do korelacji Pearsona jest odporna na relacje nieliniowe oraz wartości odstające (outliery).

```{r}
#| message: false
#| warning: false
#| echo: false

#wczyt danych
data<-read.csv("steel_data.csv")

#konwersja zmiennej objaśnianej do typu factor
data$Load_Type <- factor(data$Load_Type, levels = c("Light_Load","Medium_Load","Maximum_Load"))
data <- data %>% select(-date)
dane_numeryczne <- data[, sapply(data,is.numeric)]

#sprawdzenie braków danych w zbiorze
braki_danych <- colSums(is.na(data))
print(braki_danych)

#wykres słupkowy zmiennej celu
table(data$Load_Type)

ggplot(data, aes(x = Load_Type, fill = Load_Type)) +
  geom_bar(color = "black", alpha = 0.8) +
  geom_text(stat = 'count', aes(label = after_stat(count)), vjust = -0.5, size = 4.5) +
  scale_fill_brewer(palette = "Set2") +
  scale_y_continuous(expand = expansion(mult = c(0, 0.15))) + 
  theme_linedraw() +
  theme(legend.position = "none") +
  labs(
    title = "Balans klas: Typ obciążenia (Load_Type)",
    x = "Typ obciążenia",
    y = "Liczba obserwacji"
  )
```
Intrepretacja balansu klas: Wykres wskazuje na asymetrię rozkładu, gdzie klasa Light_Load przeważa nad innymi klasam. W obliczu tego niezrównoważonego rozkładu, w procesie modelowania zastosowałyśmy stratyfikację, cyzli podział, który zachowuje proporcje klas, aby zapobiec faworyzowaniu klasy dominującej.
```{r}
#| message: false
#| warning: false
#| echo: false
#macierz korelacji Spearmana
macierz_korelacji_s <- cor(dane_numeryczne, method = "spearman")
round(macierz_korelacji_s, 2) 
corrplot(macierz_korelacji_s,tl.col = "black",order= "hclust",tl.cex=0.5,title = "Korelacja Spearmana między predyktorami",mar=c(0,0,2,0))
```
Interoretacja macierzy korelacji Spearmana: Macierz korelacji ujawnia silne powiązania między predyktorami, co sugeruje występowanie zjawiska wspólliniowości. Ze względu na nieliniowy charakter tych zależności wybrałyśmy korelację Spearmana. Aby zreduować redundancjędanych i zwiększyć stabilność modeli, w dalszym etapie zdecydowałyśmy się na zastosowanie analizy głównych składowych.
```{r}
#| message: false
#| warning: false
#| echo: false
#wykresy pudełkowe 
dane_dlugie <- data %>%
  select(where(is.numeric), Load_Type) %>%
  pivot_longer(cols = -Load_Type, names_to = "Zmienna", values_to = "Wartosc")

dane_dlugie_wybrane <- dane_dlugie %>%
  filter(Zmienna %in% c("Usage_kWh", "NSM", "Lagging_Current_Power_Factor", "Lagging_Current_Reactive.Power_kVarh"))

ggplot(dane_dlugie_wybrane, aes(x = Wartosc, y = Load_Type, fill = Load_Type)) +
  geom_boxplot(outlier.colour = "red", outlier.size = 0.8, outlier.alpha = 0.3, alpha = 0.7) +
  facet_wrap(~ Zmienna, scales = "free_x", ncol = 2, labeller = label_wrap_gen(width = 25)) +
  scale_fill_brewer(palette = "Set2") +
  theme_linedraw() +
  theme(
    legend.position = "bottom",
    strip.background = element_rect(fill = "white", color = "gray70"),
    strip.text = element_text(color = "black", face = "bold", size = 10),
    panel.spacing = unit(2, "lines"),
    axis.text.x = element_text(size = 9),
    axis.text.y = element_blank(),
    axis.ticks.y = element_blank(),
    axis.title.y = element_blank(),
    panel.grid.minor = element_blank()
  ) +
  labs(
    title = "Rozkłady zmiennych numerycznych",
    x = "Wartość predyktora",
    fill = "Typ obciążenia"
  )
```
Interpretacja rozkładów zmiennych numerycznych (wykresy pudełkowe): Uwidaczniają one obecność licznych wartości odstających oraz istotne różnice w skalach wartości pomiędzy zmiennymi. Potwierdza to konieczność przeprowadzenia standaryzacji i normalizacji danych przed przekazaniem ich do modeli wrażliwych na dystans euklidesowy, takich jak kNN.
```{r}
#| message: false
#| warning: false
#| echo: false
#wykresy gęstości
ggplot(dane_dlugie_wybrane, aes(x = Wartosc, fill = Load_Type)) +
  geom_density(alpha = 0.5, color = NA) + 
  facet_wrap(~ Zmienna, scales = "free", ncol = 2) + # Tylko 2 rzędy i 2 kolumny!
  scale_fill_brewer(palette = "Set2") +
  theme_linedraw() +
  theme(
    legend.position = "bottom",
    strip.background = element_rect(fill = "white", color = "gray70"),
    strip.text = element_text(color = "black", face = "bold", size = 10),
    panel.spacing = unit(2, "lines"), # Jeszcze więcej oddechu między wykresami
    axis.text.y = element_blank(),
    axis.ticks.y = element_blank(),
    axis.title.y = element_blank(),
    panel.grid.minor = element_blank(),
    panel.grid.major.y = element_blank() 
  ) +
  labs(
    title = "Gęstość rozkładu kluczowych predyktorów",
    x = "Wartość predyktora",
    fill = "Typ obciążenia"
  )
```
Interpretacja wykresu gęstości: Pokazują one zróżnicowane kształty rozkładów dla poszczególnych klas obciążenia. Widoczne nałożenie się rozkładów sugeruje, że klasy nie są separowalne w oparciu o pojedyncze zmienne, co uzasadnia zastosowanie metod wielowymiarowych.

**Analiza zbilansowania klas**

Wykres balansu klas ukazuje niezbilansowanie zbioru - klasa "Light_Load" zdecydowanie dominuje, poczas gdy krytyczna biznesowo klasa "Maximum_Load" jest najmniej liczna. Jakie kroki w związku z tym podjęłyśmy: 1. Stratyfikacja: Zastosowano podział strata = Load_Type, co gwarantuje, że zbiór testowy i treningowy zachowają identyczne proporcje klas. 2. Ponieważ macierz korelacji ujawnia silną współliniowość predyktorów postanowiłyśmy zastosować PCA. 3. Wykresy rozkładów pokazały drastyczne różnice w rzędach wielkości między zmiennymi. Przed podaniem danych do modeli wymusza to na nas wykonanie normalizacji.

------------------------------------------------------------------------

Przygotowywujemy dane do utworzenia naszych modeli, na początku dzielimy nasze dane na zbiór uczacy i testowy i każdy model będziemy uczyc na tym samym wylosowanym modelu uczącym i testować go na tym samym testowym.

Zdecydowałyśmy się na podzielenie 70% uczący i 30% testowy. Następnie wizualizujemy strukturę danych za pomocą rzutu PCA.

```{r}
#| message: false
#| warning: false
#| echo: false
#| 
#przygotowanie danych treningowych i testowych
set.seed(238)
split_glowny <- initial_split(data, prop = 0.7, strata = Load_Type)

train_data <- training(split_glowny) # ZBIÓR UCZĄCY (dla 3 modeli )
test_data <- testing(split_glowny) # ZBIÓR TESTOWY (dla 3 modeli)
```

Analizujemy wstępnie ręcznie nasze dane.

```{r}
#| message: false
#| warning: false
#| echo: false

#analiza glownych skladowych (PCA)
train_num<-train_data[,sapply(train_data,is.numeric)]
test_num<-test_data[,sapply(train_data,is.numeric)]

pca_model <- prcomp(train_num, center = TRUE, scale. = TRUE)
summary(pca_model)

#wykres osypiskowy
plot(pca_model, type = "lines", main="Wykres osypiskowy")

#sprawdzenia
nrow(pca_model$rotation) == ncol(pca_model$rotation)
sum(pca_model$sdev^2)

#wykres Biplot PCA
fviz_pca_biplot(pca_model,
                geom.ind = "point",
                col.ind = train_data$Load_Type,
                col.var = "#3E3E3E",
                pointshape = 19,
                palette = "Set2",               
                alpha.ind = 0.7,
                repel = TRUE,
                legend.title = "Typ obciążenia", 
                title = "PCA Biplot - Struktura zbioru treningowego")
```

## 2. kNN

Aby zrobić kNN, decydujemy się na downsampling zbioru treningowego do 40%, decyzja ta wynika z tego że algorytm jest wymagający obliczeniowo. Za pomocą 5-krotnej kroswalidacji dostroiłyśmy optymalną liczbę sąsiadów, funkcję wagową oraz odpowiednią liczbę składowych PCA. Używamy też recipe, zmieniamy status tygodnia na system binarny, pozbywając się przy tym szumu płynącego z pojedynczych dni roboczych.

```{r}
#| message: false
#| warning: false
#| echo: false

# DOWNSAMPLING TYLKO DLA kNN 
set.seed(123)
split_knn <- initial_split(train_data, prop = 0.4, strata = Load_Type)
train_data_knn <- training(split_knn)

```

W procesie przygotowywania danych zastosowano transformację trygonometryczną zmiennej NSM (sekundy od północy). Dzięki przekształceniu jej na składowe sinus i cosinus, model poprawnie interpretuje cykliczność doby, rozumiejąć, że godzina 23:59 jest sąsiedztwem godziny 00:00. Pozwoliło to wyeliminować błąd interpretacji odległości, który występowałby przy potraktowaniu czasu jako zwykłej rosnącej liczby.

```{r}
#| message: false
#| warning: false
#| echo: false

#utworzenie foldów do kroswalidacji
set.seed(123)
foldy <- vfold_cv(train_data_knn, v = 5)

#definicja modelu kNN
knn_model <- nearest_neighbor(
  neighbors = tune(),
  weight_func = tune()
) %>%
  set_engine("kknn") %>%
  set_mode("classification")

#recepta z optymalizacją PCA (i normalizacja)
knn_pca_recipe <- recipe(Load_Type ~ ., data = train_data_knn) %>%
  step_mutate(
    NSM_sin = sin(2 * pi * NSM / 86400),
    NSM_cos = cos(2 * pi * NSM / 86400)
  ) %>%
  step_rm(NSM, Day_of_week) %>% 
  step_dummy(all_nominal_predictors())%>%
  step_normalize(all_numeric_predictors()) %>%
  step_pca(all_numeric_predictors(), num_comp = tune())

#połączenie modelu i recepty
knn_workflow <- workflow() %>%
  add_model(knn_model) %>%
  add_recipe(knn_pca_recipe)

#siatka hiperparametrów
knn_grid <- expand.grid(
  neighbors = c(3, 5, 7, 9, 11, 13),
  weight_func = c("rectangular", "gaussian"),
  num_comp = c(3, 4, 5)
)

#tuning
knn_tune_res <- tune_grid(
  knn_workflow,
  resamples = foldy,
  grid = knn_grid,
  metrics = metric_set(accuracy, kap)
)

#wizualizacja wyników kroswalidacji
knn_tune_res %>%
  collect_metrics() %>%
  filter(.metric == "accuracy") %>%
  ggplot(aes(x = neighbors, y = mean, color = as.factor(num_comp))) +
  geom_line(linewidth = 1, alpha = 0.8) +
  geom_point(size = 2) +
  facet_wrap(~ weight_func) +
  theme_linedraw() +
  theme(legend.position = "bottom") +
  labs(
    title = "Optymalizacja modelu kNN z PCA",
    x = "Liczba sąsiadów (k)",
    y = "Accuracy",
    color = "Liczba składowych PCA:"
  )

```

Model z normalnym kNN Uczenie i testowanie

```{r}
#| message: false
#| warning: false
#| echo: false

#wydobycie optymalnych hiperparametrów i finalizacja przepływu
best_knn <- select_best(knn_tune_res, metric = "accuracy")
final_knn_wf <- finalize_workflow(knn_workflow, best_knn)

#trenowanie na downsampled zbiorze
final_knn_model <- fit(final_knn_wf, data = train_data_knn)

#testowanie na wspólnym zbiorze
predykcje_knn <- predict(final_knn_model, new_data = test_data) %>% bind_cols(predict(final_knn_model, new_data = test_data, type = "prob")) %>% bind_cols(test_data %>% select(Load_Type))

#metryki 
wyniki_testowe_knn <- predykcje_knn %>%
  metrics(truth = Load_Type, estimate = .pred_class)

podsumowanie_knn <- wyniki_testowe_knn %>%
  select(.metric, .estimate) %>%
  mutate(model = "kNN (z PCA)")
print(podsumowanie_knn)


#wykres heatmapa
macierz_knn <- conf_mat(predykcje_knn, truth = Load_Type, estimate = .pred_class)

dane_macierzy <- as.data.frame(macierz_knn$table)

dane_macierzy <- dane_macierzy %>%
  group_by(Truth) %>%
  mutate(Procent = Freq / sum(Freq) * 100) %>%
  ungroup()

ggplot(dane_macierzy, aes(x = Truth, y = Prediction, fill = Freq)) +
  geom_tile(color = "white") + 
  # Poniższa linijka odpowiada za wstawienie liczby i procenta pod spodem
  geom_text(aes(label = sprintf("%d\n(%.1f%%)", Freq, Procent)), size = 4) +
  scale_fill_gradient(low = "#e5f5f9", high = "#2ca25f") +
  theme_linedraw() +
  labs(
    title = "Macierz pomyłek - Model kNN",
    subtitle = "Zestawienie klas rzeczywistych i przewidywanych",
    fill = "Liczność"
  ) +
  theme(
    panel.grid = element_blank(), # Wyłącza kratkę w tle kafelków dla lepszej czytelności
    axis.text.x = element_text(angle = 0, hjust = 0.5)
  )


```

### Interpretacja

Najlepszą konfiguracją okazały się funcja wagowa gaussian, liczba sąsiadów k=13, liczba składowych PCA num_comp=3. Szczytowa skuteczność kroswalidacji dla powyższych parametrów wynosi około 84.7%. Model wykazuje również dużą stabilność w przypadku Maximum_Load (74.9%), co w kontekście pracy huty stali jest kluczowe dla zachowania bezpieczeńśtwa energetycznego. Zastosowanie transformacji trygonometrycznej pozwoliło modelowi lepiej zrozumieć cykliczność doby, co bezpośrednio przełożyło się na wyższą jakość predykcji niż w klasycznych podejściach liniowych.

## 3. Wielomianowa Regresja Logistyczna

Aby uniknąć przeuczenia z powodu dużej liczby mocno skorelowanych zmiennych. Wykorzystałyśmy więc pakiet glmnet, który samodzielnie dostraja parametry regularyzacji - siły nakładanej kary oraz balansu między metodami eliminacji Lasso i Ridge. Zastosowanie tego mechanizmu sprawiło, że algorytm samoczynnie wyzerował wagi zmiennych będących wyłącznie szumem, optymalizująć kształt. Ponownie jak w modelu kNN, również tutaj zastosowano transformację cykliczną zmiennej czasowej NSM na składowe sinus i cosinus, co umożliwiło modelom liniowym lepsze dopasowanie do dobowego profilu pracy huty.

```{r}
#| message: false
#| warning: false
#| echo: false

lr_model<-multinom_reg(penalty = tune(), mixture=tune()) %>% 
  set_engine("glmnet") %>%
  set_mode("classification") 
#penalty sprawia, ze sa ustawiane bezpieczne wagi- regularyzacja, my nie musimy wybierac bo uzywamy tune()
#mixture - kara dla wag , lasso zeruje wagi slabych zmiennych, ridge sciaga do zera, uzywamy tune() wiec nie musimy wybierac - mamy wiec Elastic Net, bo czerpie model z obu kar korzysci
#set_engine z glmnet biblioteka w R ktora bardzo sprawnie wylicza z lesso i ridge

lr_recipe <- recipe(Load_Type ~ ., data = train_data) %>% 
  step_mutate(
    NSM_sin = sin(2 * pi * NSM / 86400),
    NSM_cos = cos(2 * pi * NSM / 86400)
  ) %>%
  step_rm(NSM, Day_of_week)%>%
  step_dummy(all_nominal_predictors()) %>%
  step_normalize(all_numeric_predictors()) %>%
  step_pca(all_numeric_predictors(), num_comp = tune())
#usuwamy zmienne tekstowe; normalizujemy numerowe; pca, ale pozwalamy przez tune() wybrac ile skladowych dla lepszego accuracy

lr_workflow <- workflow() %>%
  add_model(lr_model) %>%
  add_recipe(lr_recipe)
#laczenie modelu i recepty w jeden obiekt, czyli workflow pipeline zrobiony 

set.seed(257)
foldy_pelne <- vfold_cv(train_data, v = 5)
lr_grid <- grid_regular(penalty(), mixture(), num_comp(range = c(3, 5)), levels = 3)
#grid hiperparametrow

lr_tune_res <- tune_grid(
  lr_workflow,
  resamples = foldy_pelne,
  grid = lr_grid,
  metrics = metric_set(accuracy, kap)
)
#sprawdzanie na naszym lr_grid, lr_workflow, foldach ktora kombinacja bedzie najleosza; uzywam tez metryki kappa, zeby sprawdzic czy dokladnosc sama jest ok, czy model jest do uzycia wogole


best_lr <- select_best(lr_tune_res, metric = "accuracy")

#wybieramy najlepsza kombinacje parametrow z wielu wielu ktore zrobilismy (ile w PCA skladowych, jaka kara)
final_lr_wf <- finalize_workflow(lr_workflow, best_lr)

#juz nie tune tylko twarde parametry wybrane
final_lr_model <- fit(final_lr_wf, data = train_data)
#dotychczas model uczyl sie na 80% w celu znalezienia parametrow, teraz dajemy mu clay treningowy set

predykcje_lr <- predict(final_lr_model, new_data = test_data) %>%
  bind_cols(test_data %>% select(Load_Type))

podsumowanie_lr <- predykcje_lr %>%
  metrics(truth = Load_Type, estimate = .pred_class) %>%
  select(.metric, .estimate) %>%
  mutate(model = "Regresja Logistyczna (z PCA)")


print(podsumowanie_lr)

#wykres
macierz_lr <- conf_mat(predykcje_lr, truth = Load_Type, estimate = .pred_class)


dane_macierzy_lr <- as.data.frame(macierz_lr$table) %>%
  group_by(Truth) %>%
  mutate(Procent = Freq / sum(Freq) * 100) %>%
  ungroup()

ggplot(dane_macierzy_lr, aes(x = Truth, y = Prediction, fill = Freq)) +
  geom_tile(color = "white") + 
  geom_text(aes(label = sprintf("%d\n(%.1f%%)", Freq, Procent)), size = 4) +
  scale_fill_gradient(low = "#fff5eb", high = "#d94801") + 
  theme_linedraw() +
  labs(
    title = "Macierz pomyłek - Regresja Logistyczna",
    subtitle = "Zestawienie klas rzeczywistych i przewidywanych",
    fill = "Liczność"
  ) +
  theme(panel.grid = element_blank(), axis.text.x = element_text(angle = 0, hjust = 0.5))

```

### Interpretacja

Algorytm osiąga skuteczność na poziomie około 78.0%, przy współczynniku Kappa wynoszącym 0,64. Wartość współczynnika Kappa wskazuje na istotną zgodność predykcji, wykraczającą znacząco poza przypadkowość. Mimo to, model nadal napotyka trudnośći w precyzyjnym rozróżnieniu stanów Medium od Maximum Load. Rozmycie klasyfikacji między tymi dwiema klasami sugeruje, że różnice między średnim a skrajnym zużyciem energii są subtelne. Stanowi to empiryczny dowód na to, że zależności między odczytami z czujników a typem obciążenia mają charakter silnie nieliniowy. Klasyczny model, opierający się na budowaniu liniowych granic decyzyjnych, napotyka naturalne bariery w tak złożonym środowisku przemysłowym.

## 4. LDA

Ostatnim modelem jest wariant deterministyczny. Model LDA nie posiada hiperparametrów i nie wymaga strojenia, ponieważ opiera się na wyliczaniu macierzy kowariancji i rozkładzie prawdopodobieństw. Tutaj również zastosowałyśmy transformację trygonometryczną zmiennej czasowej NSM. Na podstawie wcześniejszej analizy wykresu osypiskowego, przypisałyśmy do modelu na sztywno cztery główne składowe PCA.

```{r}
#| message: false
#| warning: false
#| echo: false
lda_model <- discrim_linear() %>%
  set_engine("MASS") %>%
  set_mode("classification")

#nie robimy tuningu, bo LDA nie ma hiperparametrow do strojenia!!!

#num_comp 4 na razie tak jak w osypiskowym pokazywalo 98%
lda_recipe <- recipe(Load_Type ~ ., data = train_data) %>%
  step_mutate(
    NSM_sin = sin(2 * pi * NSM / 86400),
    NSM_cos = cos(2 * pi * NSM / 86400)
  ) %>%
  step_rm(NSM,Day_of_week)%>%
  step_dummy(all_nominal_predictors()) %>%
  step_normalize(all_numeric_predictors()) %>%
  step_pca(all_numeric_predictors(), num_comp = 4)
#czyli najpierw usuwamy teksty i war nominalne; poozniej normaluzujemy; pozniej rzutujemy pca


lda_workflow <- workflow() %>%
  add_model(lda_model) %>%
  add_recipe(lda_recipe)
#bardzo prosty workflow tu jest - tylko model i recepta

final_lda_model <- fit(lda_workflow, data = train_data)


predykcje_lda <- predict(final_lda_model, new_data = test_data) %>%
  bind_cols(test_data %>% select(Load_Type))



podsumowanie_lda <- predykcje_lda %>%
  metrics(truth = Load_Type, estimate = .pred_class) %>%
  select(.metric, .estimate) %>%
  mutate(model = "LDA (z PCA)")

print(podsumowanie_lda)

#wykres
macierz_lda <- conf_mat(predykcje_lda, truth = Load_Type, estimate = .pred_class)

dane_macierzy_lda <- as.data.frame(macierz_lda$table) %>%
  group_by(Truth) %>%
  mutate(Procent = Freq / sum(Freq) * 100) %>%
  ungroup()

ggplot(dane_macierzy_lda, aes(x = Truth, y = Prediction, fill = Freq)) +
  geom_tile(color = "white") + 
  geom_text(aes(label = sprintf("%d\n(%.1f%%)", Freq, Procent)), size = 4) +
  scale_fill_gradient(low = "#eff3ff", high = "#08519c") + # Odcienie niebieskiego
  theme_linedraw() +
  labs(
    title = "Macierz pomyłek - LDA",
    subtitle = "Zestawienie klas rzeczywistych i przewidywanych",
    fill = "Liczność"
  ) +
  theme(panel.grid = element_blank(), axis.text.x = element_text(angle = 0, hjust = 0.5))
```

### Interpretacja

Model LDA osiągnął dokładność rzędu 72.3%. Jest to wynik nieco niższy niż w przypadku poprzednich modeli. Wartość 0.56 współczynnika Kappa pokazuje, że LDA w warunkach silnej nieliniowości danych przemysłowych działo jako poprawny model bazowy, jednak wykazuje małą elastyczność w porównaniu do modeli opartych na sąsiedztwie. Zastosowane rzutowania PCA (4 składowe) oraz transformacja trygonometryczna NSM pozwoliła zminimalizować ryzyko niestabilności numerycznej macierzy kowariancji. Analiza macierzy pomyłek wskazuje, że LDA wykazuje tendencję do nadmiernej klasyfikacji stanów jako Maximum Load, co w kontekście biznesowym huty przekłada się na wyższączułość kosztem precyzji.

## 5. Podsumowanie

Wszystkie wyuczone modele zostały ostatecznie przetestowane na tym samym zbiorze testowym. Naszymi głównymi miarami porównawczymi były ogólna dokładność oraz macierze pomyłek, dzięki którym mogłyśmy bezpośrednio zweryfikować, czy modele nie omijają krytycznej biznesowo klasy "MAximum_Load".

```{r}
#| message: false
#| warning: false
#| echo: false
zestawienie <- bind_rows(
  podsumowanie_knn,
  podsumowanie_lr,
  podsumowanie_lda
) 

wykres_dane <- zestawienie %>%
  filter(.metric == "accuracy")

ggplot(wykres_dane, aes(x = reorder(model, .estimate), y = .estimate, fill = model)) +
  geom_col(color = "black", alpha = 0.8) +
  geom_text(aes(label = scales::percent(.estimate, accuracy = 0.1)),
            hjust = 1.2, color = "white", fontface = "bold", size = 5) +
  coord_flip()+
  labs(
    title = "Ostateczne Porównanie Skuteczności Modeli",
    subtitle = "Dokładność (Accuracy) przetestowana na odizolowanym zbiorze testowym",
    x = "Wykorzystany Model",
    y = "Dokładność (Accuracy)"
  ) 


```

Ostateczne zestawienie skuteczności modeli na izolowanym zbiorze testowy, (30% danych) wskazuje na przewagę algorytmu k-Najbliższych Sąsiadów (kNN), który osiągnął najwyższą ogólną dokładność na poziomie 84.7% (współczynnik Kappa: 0,75). Pozostałe modele zaprezentowały słabszą skuteczność - Wielomianowa Regresja Logistyczna 78.0% (Kappa: 0,64), natomiast Liniowa Analiza Dyskryminacyjna 72.3% (Kappa: 0,56).

**Wnioski:** Taka dysproporcja stanowi naturalną konsekwencję matematycznej natury zastosowanych metod i bezpośrednio odzwierciedla nasze dane. Poszczególne klasy obciążeń energetycznych mocnno na siebie zachodzą, tworząc nieregularne, poszarpane skupiska. Obie metody, które uzyskały niższe wyniki - Regresja Logistyczna oraz LDA - należą do rodziny modeli liniowych. Ich zadaniem jest poszukiwanie prostej granicy decyzyjnej, która podzieli przestrzeń. W środowisku naszych danych algorytmy liniowe zatrzymują się na około 70%. Nie są one w stanie dopasować się do zawiłości tych danych. Zupełnie inaczej zachowuje się algorytm kNN, który z definicji jest modelem nieliniowym. Jego działanie opiera się na analizie najbliższego sąsiedztwa wokół nowej obserwacji. Dzięki swojej elastyczności, kNN potrafi izolować mniejsze grupy danych. Przewaga tego algorytmy w ostatecznym rankingu jest więć w pełni logiczna i potwierdza to, że zależności sterujące poborem prądu w badanej hucie mają charakter nieliniowy.
