---
title: "steel-energy-consumption-pad"
author: "queenpanterin2233jol, agens-a"
format: html
editor: visual
---

## Tytuł
**Analiza i Predykcje Zużycia Energii w Hucie Stali**
Celem naszego projektu jest zbudowanie zoptymalizowanych modeli klasyfikacyjnych potrafiących przewidzieć typ obciążenia energetycznego "Load_Type" w hucie stali.
Właściwa predykcja zużycia energii jest kluczowa dla optymalizacji kosztów oraz zapobiegania awariom sieci przemysłowej. W ramach analizy wykorzystałyśmy techniki uczenia maszynowego w ekosystemie `tidymodels`, kładąc szczególny nacisk na inżynierię cech (Feature Engineering), zapobieganie wyciekowi danych (Data Leakage) oraz redukcję wymiarowości za pomocą algorytmu PCA.
------------------------------------------------------------------------

## EDA

------------------------------------------------------------------------
```{r}

library(ggplot2)
library(tidyr)
library(dplyr)

# 1. Weryfikacja braków danych w zbiorze
braki_danych <- colSums(is.na(data))
print(braki_danych) # W raporcie wystarczy skomentować: "Zbiór nie zawiera braków danych"

# 2. Wykres słupkowy dla zmiennej celu
ggplot(data, aes(x = Load_Type, fill = Load_Type)) +
  geom_bar(color = "black", alpha = 0.8) +
  geom_text(stat = 'count', aes(label = after_stat(count)), vjust = -0.5, size = 4.5) +
  scale_fill_brewer(palette = "Set2") +
  scale_y_continuous(expand = expansion(mult = c(0, 0.15))) + # Automatyczny margines 15% na górze
  theme_linedraw() +
  theme(legend.position = "none") +
  labs(
    title = "Balans klas: Typ obciążenia (Load_Type)",
    x = "Typ obciążenia",
    y = "Liczba obserwacji"
  )

# 3. Przygotowanie danych do wykresów rozkładów (format "long")
# Zbieramy wszystkie numeryczne kolumny do jednej, aby narysować je za jednym zamachem
dane_dlugie <- data %>%
  select(where(is.numeric), Load_Type) %>%
  pivot_longer(cols = -Load_Type, names_to = "Zmienna", values_to = "Wartosc")

# 4. Wykresy pudełkowe (Boxplots) - Wartości odstające
ggplot(dane_dlugie, aes(x = Load_Type, y = Wartosc, fill = Load_Type)) +
  # Zmniejszenie kropek i dodanie przezroczystości (alpha)
  geom_boxplot(outlier.colour = "red", outlier.size = 0.5, outlier.alpha = 0.2, alpha = 0.7) +
  # Zawijanie długich nazw zmiennych do nowej linii (width = 20)
  facet_wrap(~ Zmienna, scales = "free_y", labeller = label_wrap_gen(width = 20)) + 
  scale_fill_brewer(palette = "Set2") +
  theme_linedraw() +
  theme(
    legend.position = "none",
    # Poprawne wyrównanie ukośnego tekstu, żeby nie wchodził na siebie
    axis.text.x = element_text(angle = 45, hjust = 1, vjust = 1),
    # Zmniejszenie czcionki w czarnych nagłówkach wykresów
    strip.text = element_text(size = 8) 
  ) +
  labs(
    title = "Rozkłady zmiennych numerycznych i wartości odstające",
    x = "Typ obciążenia",
    y = "Wartość"
  )

# 5. Wykresy gęstości (Density plots) - Kształt rozkładu
ggplot(dane_dlugie, aes(x = Wartosc, fill = Load_Type)) +
  geom_density(alpha = 0.5, color = "darkgray") +
  facet_wrap(~ Zmienna, scales = "free", labeller = label_wrap_gen(width = 20)) +
  scale_fill_brewer(palette = "Set2") +
  theme_linedraw() +
  theme(
    legend.position = "bottom",
    strip.text = element_text(size = 8),
    axis.text.x = element_text(angle = 45, hjust = 1, vjust = 1)
  ) +
  labs(
    title = "Gęstość rozkładu predyktorów w podziale na klasy",
    x = "Wartość",
    y = "Gęstość",
    fill = "Typ obciążenia"
  )
```

```{r}
library(corrplot)
data<-read.csv("steel_data.csv")
#Konwersja zmiennej objaśnianej do typu kategorycznego (factor)
data$Load_Type <- factor(data$Load_Type, levels = c("Light_Load","Medium_Load","Maximum_Load"))

table(data$Load_Type) #jest ok
dane_numeryczne <- data[, sapply(data,is.numeric)]

macierz_korelacji_s <- cor(dane_numeryczne, method = "spearman")
round(macierz_korelacji_s, 2) 
<<<<<<< HEAD
=======
#wizual korelacji
>>>>>>> fb6a600d312d2035f4d47a9480ac4d412002acb8
corrplot(macierz_korelacji_s,tl.col = "black",order= "hclust",tl.cex=0.5,title = "Korelacja Spearmana między predyktorami",mar=c(0,0,2,0))
```

------------------------------------------------------------------------

Przygotowywujemy dane do utworzenia naszych modeli, na początku dzielimy nasze dane na zbiór uczacy i testowy i każdy model będziemy uczyc na tym samym wylosowanym modelu uczącym i testować go na tym samym testowym.

Zdecydowałyśmy się na podzielenie 70% uczący i 30% testowy.

```{r}
#przygotowanie danych treningowych i testowych
library(rsample)

set.seed(238)
split_glowny <- initial_split(data, prop = 0.7, strata = Load_Type)

train_data <- training(split_glowny) # ZBIÓR UCZĄCY (dla 3 modeli )
test_data <- testing(split_glowny) # ZBIÓR TESTOWY (dla 3 modeli)
```

Analizujemy wstępnie ręcznie nasze dane.

```{r}

#analiza glownych skladowych (PCA)
train_num<-train_data[,sapply(train_data,is.numeric)]
test_num<-test_data[,sapply(train_data,is.numeric)]

pca_model <- prcomp(train_num, center = TRUE, scale. = TRUE)
summary(pca_model)
plot(pca_model, type = "lines", main="Wykres osypiskowy")
#sprawdzamy czy jest kwadratowa (macierz ladunkow) - OK
nrow(pca_model$rotation) == ncol(pca_model$rotation)

#zabezpieczamy numerycznie
#pca_model$rotation %*% t(pca_model$rotation) |> round()

#sprawdzamy czy dane sa ustandaryzowane - sumujemy ich odchylenia standardowe, a powinny wynosic tyle ile jest atrybutow 
sum(pca_model$sdev^2)

library(factoextra)

fviz_pca_biplot(pca_model,
                geom.ind = "point",
                col.ind = train_data$Load_Type,
                col.var = "#3E3E3E",
                pointshape = 19,
                palette = "Set2",               
                alpha.ind = 0.7,
                repel = TRUE,
                legend.title = "Typ obciążenia", 
                title = "PCA Biplot - Struktura zbioru treningowego")
```

**kNN**

Aby zrobić kNN decydujemy się na downsampling zbioru testowego, decyzja ta wynika z tego że algorytm jest wymagający obliczeniowo. Losujemy więc 40% danych z pełnego zbioru treningowego.

```{r}

library(ggplot2)
library(rsample)
library(tidymodels)
library(kknn)
library(dplyr)


# DOWNSAMPLING TYLKO DLA kNN

set.seed(123)
split_knn <- initial_split(train_data, prop = 0.4, strata = Load_Type)
train_data_knn <- training(split_knn)

```

Tworzymy foldy do kroswalidacji na nowym zbiorze treningowym, definiujemy model kNN, definiujemy optymalizacje PCA, tworzymy grid i ostatecznie tuningujemy.

```{r}
# Utworzenie foldów do kroswalidacji na nowym zbiorze treningowym
set.seed(123)
foldy <- vfold_cv(train_data_knn, v = 5)

# Definicja modelu kNN (tunujemy liczbę sąsiadów i funkcję wagową)
knn_model <- nearest_neighbor(
  neighbors = tune(),
  weight_func = tune()
) %>%
  set_engine("kknn") %>%
  set_mode("classification")

# Recepta z optymalizacją PCA
# Normalizacja przed PCA
knn_pca_recipe <- recipe(Load_Type ~ ., data = train_data_knn) %>%
  step_rm(all_nominal_predictors()) %>% 
  step_normalize(all_numeric_predictors()) %>%
  step_pca(all_numeric_predictors(), num_comp = tune())

# Połączenie modelu i recepty w Workflow
knn_workflow <- workflow() %>%
  add_model(knn_model) %>%
  add_recipe(knn_pca_recipe)

# Siatka hiperparametrów (Grid)
# Sprawdzamy bezpieczny zakres (bo pamięc RAM)
knn_grid <- expand.grid(
  neighbors = c(3, 5, 7, 9, 11, 13),
  weight_func = c("rectangular", "gaussian"),
  num_comp = c(3, 4, 5)
)

# 9. Tuning (Kroswalidacja)
knn_tune_res <- tune_grid(
  knn_workflow,
  resamples = foldy,
  grid = knn_grid,
  metrics = metric_set(accuracy, kap)
)

```

Wizualizacja wyników kroswalidacji

```{r}

# Wizualizacja wyników kroswalidacji
wykres_knn <- knn_tune_res %>%
  collect_metrics() %>%
  filter(.metric == "accuracy") %>%
  ggplot(aes(x = neighbors, y = mean, color = as.factor(num_comp))) +
  geom_line(linewidth = 1, alpha = 0.8) +
  geom_point(size = 2) +
  facet_wrap(~ weight_func) +
  theme_linedraw() +
  theme(legend.position = "bottom") +
  labs(
    title = "Optymalizacja modelu kNN z PCA",
    x = "Liczba sąsiadów (k)",
    y = "Accuracy",
    color = "Liczba składowych PCA:"
  )

print(wykres_knn)

```

Model z normalnym kNN Uczenie i testowanie

```{r}

# OSTATECZNE UCZENIE I TESTOWANIE
best_knn <- select_best(knn_tune_res, metric = "accuracy")
final_knn_wf <- finalize_workflow(knn_workflow, best_knn)

# Ręczne uczenie na małym zbiorze (downsampled) dla kNN
final_knn_model <- fit(final_knn_wf, data = train_data_knn)

# Ręczne testowanie na WSPÓLNYM zbiorze testowym (na którym sprawdzamy też inne modele)
predykcje_knn <- predict(final_knn_model, new_data = test_data) %>% bind_cols(predict(final_knn_model, new_data = test_data, type = "prob")) %>% bind_cols(test_data %>% select(Load_Type))



```

Model z normalnym kNN Metryki i heatmapa

```{r}
# Metryki 
wyniki_testowe_knn <- predykcje_knn %>%
  metrics(truth = Load_Type, estimate = .pred_class)

# Zapisujemy metryki kNN na później
podsumowanie_knn <- wyniki_testowe_knn %>%
  select(.metric, .estimate) %>%
  mutate(model = "kNN (z PCA)")
print(podsumowanie_knn)


# wykres heatmapa
dane_macierzy <- as.data.frame(macierz_knn$table)

dane_macierzy <- dane_macierzy %>%
  group_by(Truth) %>%
  mutate(Procent = Freq / sum(Freq) * 100) %>%
  ungroup()

ggplot(dane_macierzy, aes(x = Truth, y = Prediction, fill = Freq)) +
  geom_tile(color = "white") + 
  # Poniższa linijka odpowiada za wstawienie liczby i procenta pod spodem
  geom_text(aes(label = sprintf("%d\n(%.1f%%)", Freq, Procent)), size = 4) +
  scale_fill_gradient(low = "#e5f5f9", high = "#2ca25f") +
  theme_linedraw() +
  labs(
    title = "Macierz pomyłek - Model kNN",
    subtitle = "Zestawienie klas rzeczywistych i przewidywanych",
    fill = "Liczność"
  ) +
  theme(
    panel.grid = element_blank(), # Wyłącza kratkę w tle kafelków dla lepszej czytelności
    axis.text.x = element_text(angle = 0, hjust = 0.5)
  )


```

<<<<<<< HEAD

=======
>>>>>>> fb6a600d312d2035f4d47a9480ac4d412002acb8
**Wielomianowa regresja logistyczna**

```{r}
library(tidymodels)
lr_model<-multinom_reg(penalty = tune(), mixture=tune()) %>% 
  set_engine("glmnet") %>%
  set_mode("classification") 
#penalty sprawia, ze sa ustawiane bezpieczne wagi- regularyzacja, my nie musimy wybierac bo uzywamy tune()
#mixture - kara dla wag , lasso zeruje wagi slabych zmiennych, ridge sciaga do zera, uzywamy tune() wiec nie musimy wybierac - mamy wiec Elastic Net, bo czerpie model z obu kar korzysci
#set_engine z glmnet biblioteka w R ktora bardzo sprawnie wylicza z lesso i ridge

lr_recipe <- recipe(Load_Type ~ ., data = train_data) %>% 
  step_rm(all_nominal_predictors()) %>%
  step_normalize(all_numeric_predictors()) %>%
  step_pca(all_numeric_predictors(), num_comp = tune())
#usuwamy zmienne tekstowe; normalizujemy numerowe; pca, ale pozwalamy przez tune() wybrac ile skladowych dla lepszego accuracy

lr_workflow <- workflow() %>%
  add_model(lr_model) %>%
  add_recipe(lr_recipe)
#laczenie modelu i recepty w jeden obiekt, czyli workflow pipeline zrobiony 

set.seed(257)
foldy_pelne <- vfold_cv(train_data, v = 5)
lr_grid <- grid_regular(penalty(), mixture(), num_comp(range = c(3, 5)), levels = 3)
#grid hiperparametrow

lr_tune_res <- tune_grid(
  lr_workflow,
  resamples = foldy_pelne,
  grid = lr_grid,
  metrics = metric_set(accuracy, kap)
)
#sprawdzanie na naszym lr_grid, lr_workflow, foldach ktora kombinacja bedzie najleosza; uzywam tez metryki kappa, zeby sprawdzic czy dokladnosc sama jest ok, czy model jest do uzycia wogole


best_lr <- select_best(lr_tune_res, metric = "accuracy")

#wybieramy najlepsza kombinacje parametrow z wielu wielu ktore zrobilismy (ile w PCA skladowych, jaka kara)
final_lr_wf <- finalize_workflow(lr_workflow, best_lr)

#juz nie tune tylko twarde parametry wybrane
final_lr_model <- fit(final_lr_wf, data = train_data)
#dotychczas model uczyl sie na 80% w celu znalezienia parametrow, teraz dajemy mu clay treningowy set

predykcje_lr <- predict(final_lr_model, new_data = test_data) %>%
  bind_cols(test_data %>% select(Load_Type))

podsumowanie_lr <- predykcje_lr %>%
  metrics(truth = Load_Type, estimate = .pred_class) %>%
  select(.metric, .estimate) %>%
  mutate(model = "Regresja Logistyczna (z PCA)")


print(podsumowanie_lr)

#wykres
macierz_lr <- conf_mat(predykcje_lr, truth = Load_Type, estimate = .pred_class)


dane_macierzy_lr <- as.data.frame(macierz_lr$table) %>%
  group_by(Truth) %>%
  mutate(Procent = Freq / sum(Freq) * 100) %>%
  ungroup()

ggplot(dane_macierzy_lr, aes(x = Truth, y = Prediction, fill = Freq)) +
  geom_tile(color = "white") + 
  geom_text(aes(label = sprintf("%d\n(%.1f%%)", Freq, Procent)), size = 4) +
  scale_fill_gradient(low = "#fff5eb", high = "#d94801") + 
  theme_linedraw() +
  labs(
    title = "Macierz pomyłek - Regresja Logistyczna",
    subtitle = "Zestawienie klas rzeczywistych i przewidywanych",
    fill = "Liczność"
  ) +
  theme(panel.grid = element_blank(), axis.text.x = element_text(angle = 0, hjust = 0.5))

```


**LDA**

```{r}
library(discrim)
lda_model <- discrim_linear() %>%
  set_engine("MASS") %>%
  set_mode("classification")

#nie robimy tuningu, bo LDA nie ma hiperparametrow do strojenia!!!

#num_comp 4 na razie tak jak w osypiskowym pokazywalo 98%
lda_recipe <- recipe(Load_Type ~ ., data = train_data) %>%
  step_rm(all_nominal_predictors()) %>%
  step_normalize(all_numeric_predictors()) %>%
  step_pca(all_numeric_predictors(), num_comp = 4)
#czyli najpierw usuwamy teksty i war nominalne; poozniej normaluzujemy; pozniej rzutujemy pca


lda_workflow <- workflow() %>%
  add_model(lda_model) %>%
  add_recipe(lda_recipe)
#bardzo prosty workflow tu jest - tylko model i recepta

final_lda_model <- fit(lda_workflow, data = train_data)


predykcje_lda <- predict(final_lda_model, new_data = test_data) %>%
  bind_cols(test_data %>% select(Load_Type))



podsumowanie_lda <- predykcje_lda %>%
  metrics(truth = Load_Type, estimate = .pred_class) %>%
  select(.metric, .estimate) %>%
  mutate(model = "LDA (z PCA)")

print(podsumowanie_lda)

#wykres
macierz_lda <- conf_mat(predykcje_lda, truth = Load_Type, estimate = .pred_class)

dane_macierzy_lda <- as.data.frame(macierz_lda$table) %>%
  group_by(Truth) %>%
  mutate(Procent = Freq / sum(Freq) * 100) %>%
  ungroup()

ggplot(dane_macierzy_lda, aes(x = Truth, y = Prediction, fill = Freq)) +
  geom_tile(color = "white") + 
  geom_text(aes(label = sprintf("%d\n(%.1f%%)", Freq, Procent)), size = 4) +
  scale_fill_gradient(low = "#eff3ff", high = "#08519c") + # Odcienie niebieskiego
  theme_linedraw() +
  labs(
    title = "Macierz pomyłek - LDA",
    subtitle = "Zestawienie klas rzeczywistych i przewidywanych",
    fill = "Liczność"
  ) +
  theme(panel.grid = element_blank(), axis.text.x = element_text(angle = 0, hjust = 0.5))
```

Pods

```{r}
zestawienie <- bind_rows(
  podsumowanie_knn,
  podsumowanie_lr,
  podsumowanie_lda
) 

wykres_dane <- zestawienie %>%
  filter(.metric == "accuracy")

ggplot(wykres_dane, aes(x = reorder(model, .estimate), y = .estimate, fill = model)) +
  geom_col(color = "black", alpha = 0.8) +
  geom_text(aes(label = scales::percent(.estimate, accuracy = 0.1)),
            hjust = 1.2, color = "white", fontface = "bold", size = 5) +
  coord_flip()
  labs(
    title = "Ostateczne Porównanie Skuteczności Modeli",
    subtitle = "Dokładność (Accuracy) przetestowana na odizolowanym zbiorze testowym",
    x = "Wykorzystany Model",
    y = "Dokładność (Accuracy)"
  ) 


```
