---
title: "steel-energy-consumption-pad"
author: "queenpanterin2233jol, agens-a"
format: html
editor: visual
---

## Tytuł

------------------------------------------------------------------------

## EDA

------------------------------------------------------------------------

```{r}
library(corrplot)
data<-read.csv("steel_data.csv")
data$Load_Type <- factor(data$Load_Type, levels = c("Light_Load","Medium_Load","Maximum_Load")) #zmiana na factor ze stringa
#licznosc klas

table(data$Load_Type) #jest ok
dane_numeryczne <- data[, sapply(data,is.numeric)]

#robimy korelacje spearmana - nieliniowa i odporna 
macierz_korelacji_s <- cor(dane_numeryczne, method = "spearman")
round(macierz_korelacji_s, 2) 
#wizual korelacji
corrplot(macierz_korelacji_s,tl.col = "black",tl.cex=0.5,title = "Korelacja Spearmana między predyktorami",mar=c(0,0,2,0))
```

------------------------------------------------------------------------

Przygotowywujemy dane do utworzenia naszych modelii, na początku dzielimy nasze dane na zbiór uczacy i testowy i każdy model będziemy uczyc na tym samym wylosowanym modelu uczącym i testować go na tym samym testowym.

Zdecydowałyśmy się na podzielenie 70% uczący i 30% testowy

```{r}
#przygotowanie danych treningowych i testowych
library(rsample)

set.seed(238)
split_glowny <- initial_split(data, prop = 0.7, strata = Load_Type)

train_data <- training(split_glowny) # ZBIÓR UCZĄCY (dla 3 modeli )
test_data <- testing(split_glowny) # ZBIÓR TESTOWY (dla 3 modeli)
```

analizujemy sobie wstępnie ręcznie nasze dane

```{r}

#analiza glownych skladowych (PCA)
train_num<-train_data[,sapply(train_data,is.numeric)]
test_num<-test_data[,sapply(train_data,is.numeric)]

pca_model <- prcomp(train_num, center = TRUE, scale. = TRUE)
summary(pca_model)
plot(pca_model, type = "lines", main="Wykres osypiskowy")
#sprawdzamy czy jest kwadratowa (macierz ladunkow) - OK
nrow(pca_model$rotation) == ncol(pca_model$rotation)

#zabezpieczamy numerycznie
#pca_model$rotation %*% t(pca_model$rotation) |> round()

#sprawdzamy czy dane sa ustandaryzowane - sumujemy ich odchylenia standardowe, a powinny wynosic tyle ile jest atrybutow 
sum(pca_model$sdev^2)

library(factoextra)
fviz_pca_biplot(pca_model,geom.ind="point",repel=TRUE,legend.title="Poziom ryzyka",title="PCA Biplot - Struktura zbioru treningowego")
```


**kNN**

Aby zrobić kNN decydujemy się na downsampling zbioru testowego, decyzja ta wynika z tego że algorytm jest wymagający obliczeniowo. Losujemy więc 40% danych z pełnego zbioru treningowego.

```{r}

library(ggplot2)
library(rsample)
library(tidymodels)
library(kknn)
library(dplyr)


# DOWNSAMPLING TYLKO DLA kNN

set.seed(123)
split_knn <- initial_split(train_data, prop = 0.4, strata = Load_Type)
train_data_knn <- training(split_knn)

```

Tworzymy foldy do kroswalidacji na nowym zbiorze treningowym, definiujemy model kNN, definiujemy optymalizacje PCA, tworzymy grid i ostatecznie tuningujemy.

```{r}
# Utworzenie foldów do kroswalidacji na nowym zbiorze treningowym
set.seed(123)
foldy <- vfold_cv(train_data_knn, v = 5)

# Definicja modelu kNN (tunujemy liczbę sąsiadów i funkcję wagową)
knn_model <- nearest_neighbor(
  neighbors = tune(),
  weight_func = tune()
) %>%
  set_engine("kknn") %>%
  set_mode("classification")

# Recepta z optymalizacją PCA
# Normalizacja przed PCA
knn_pca_recipe <- recipe(Load_Type ~ ., data = train_data_knn) %>%
  step_rm(all_nominal_predictors()) %>% 
  step_normalize(all_numeric_predictors()) %>%
  step_pca(all_numeric_predictors(), num_comp = tune())

# Połączenie modelu i recepty w Workflow
knn_workflow <- workflow() %>%
  add_model(knn_model) %>%
  add_recipe(knn_pca_recipe)

# Siatka hiperparametrów (Grid)
# Sprawdzamy bezpieczny zakres (bo pamięc RAM)
knn_grid <- expand.grid(
  neighbors = c(3, 5, 7, 9, 11, 13),
  weight_func = c("rectangular", "gaussian"),
  num_comp = c(3, 4, 5)
)

# 9. Tuning (Kroswalidacja)
knn_tune_res <- tune_grid(
  knn_workflow,
  resamples = foldy,
  grid = knn_grid,
  metrics = metric_set(accuracy, kap)
)

```

Wizualizacja wyników kroswalidacji

```{r}

# Wizualizacja wyników kroswalidacji
wykres_knn <- knn_tune_res %>%
  collect_metrics() %>%
  filter(.metric == "accuracy") %>%
  ggplot(aes(x = neighbors, y = mean, color = as.factor(num_comp))) +
  geom_line(linewidth = 1, alpha = 0.8) +
  geom_point(size = 2) +
  facet_wrap(~ weight_func) +
  theme_linedraw() +
  theme(legend.position = "bottom") +
  labs(
    title = "Optymalizacja modelu kNN z PCA",
    x = "Liczba sąsiadów (k)",
    y = "Accuracy",
    color = "Liczba składowych PCA:"
  )

print(wykres_knn)

```

Model z normalnym kNN Uczenie i testowanie

```{r}

# OSTATECZNE UCZENIE I TESTOWANIE
best_knn <- select_best(knn_tune_res, metric = "accuracy")
final_knn_wf <- finalize_workflow(knn_workflow, best_knn)

# Ręczne uczenie na małym zbiorze (downsampled) dla kNN
final_knn_model <- fit(final_knn_wf, data = train_data_knn)

# Ręczne testowanie na WSPÓLNYM zbiorze testowym (na którym sprawdzamy też inne modele)
predykcje_knn <- predict(final_knn_model, new_data = test_data) %>% bind_cols(predict(final_knn_model, new_data = test_data, type = "prob")) %>% bind_cols(test_data %>% select(Load_Type))



```

Model z normalnym kNN Metryki i heatmapa

```{r}
# Metryki 
wyniki_testowe_knn <- predykcje_knn %>%
  metrics(truth = Load_Type, estimate = .pred_class)

# Zapisujemy metryki kNN na później
podsumowanie_knn <- wyniki_testowe_knn %>%
  select(.metric, .estimate) %>%
  mutate(model = "kNN (z PCA)")
print(podsumowanie_knn)


# Generujemy macierz pomyłek
macierz_knn <- conf_mat(predykcje_knn, truth = Load_Type, estimate = .pred_class)


# wykres heatmapa
autoplot(macierz_knn, type = "heatmap") +
  scale_fill_gradient(low = "#e5f5f9", high = "#2ca25f") +
  theme_linedraw() +
  labs(
    title = "Macierz pomyłek - Model kNN",
    subtitle = "Zestawienie klas rzeczywistych i przewidywanych"
  )


```

Model z przekształconym kNN - bufor bezpieczeństwa. Zależy nam aby nie było niedoszacowań w zużyciu energii, wolimy ją w predykci trochę zawyżyć niż zaniżyć.4

```{r}

predykcje_bezpieczne_v2 <- predykcje_knn %>%
  mutate(
    pred_biznesowa = case_when(
      #przynajmniej 30% szans na Maximum to Maximum
      .pred_Maximum_Load >= 0.30 ~ "Maximum_Load",
      
      #Maximum jest > 10% lub Medium > 35% yo Medium_Load.
      .pred_Maximum_Load >= 0.10 | .pred_Medium_Load >= 0.35 ~ "Medium_Load",
      
      #Light_Load tylko wtedy, gdy ryzyko większego obciążenia jest małe.
      TRUE ~ "Light_Load"
    )
  ) %>%
  mutate(pred_biznesowa = factor(pred_biznesowa, levels = levels(Load_Type)))
```

Przekształcony model kNN Metryki i heatmapa

```{r}

# Obliczenie metryk dla modelu biznesowego
wyniki_biznesowe_knn <- predykcje_bezpieczne_v2 %>%
  metrics(truth = Load_Type, estimate = pred_biznesowa)

print(wyniki_biznesowe_knn)

podsumowanie_knn_biznesowe <- wyniki_biznesowe_knn %>%
  select(.metric, .estimate) %>%
  mutate(model = "kNN (z PCA - Podejście Biznesowe)")

#nowa macierz pomyłek
macierz_biznesowa_v2 <- conf_mat(predykcje_bezpieczne_v2, truth = Load_Type, estimate = pred_biznesowa)

# wykres
autoplot(macierz_biznesowa_v2, type = "heatmap") +
  scale_fill_gradient(low = "#f2f0f7", high = "#54278f") +
  theme_linedraw() +
  labs(
    title = "Biznesowa Macierz Pomyłek - kNN (Wersja 2.0)",
    subtitle = "Zabezpieczenie przed skrajnym niedoszacowaniem obciążenia"
  )

```

`Porównując metryki nasze accuracy spadło ale patrzac na heatmape zaniżanie Load spadło więc git, więc to accuracy jest ok - to też nie jest taki duży spadek.

**Wielomianowa regresja logistyczna**

```{r}
library(tidymodels)
lr_model<-multinom_reg(penalty = tune(), mixture=tune()) %>% 
  set_engine("glmnet") %>%
  set_mode("classification") 
#penalty sprawia, ze sa ustawiane bezpieczne wagi- regularyzacja, my nie musimy wybierac bo uzywamy tune()
#mixture - kara dla wag , lasso zeruje wagi slabych zmiennych, ridge sciaga do zera, uzywamy tune() wiec nie musimy wybierac - mamy wiec Elastic Net, bo czerpie model z obu kar korzysci
#set_engine z glmnet biblioteka w R ktora bardzo sprawnie wylicza z lesso i ridge

lr_recipe <- recipe(Load_Type ~ ., data = train_data) %>% 
  step_rm(all_nominal_predictors()) %>%
  step_normalize(all_numeric_predictors()) %>%
  step_pca(all_numeric_predictors(), num_comp = tune())
#usuwamy zmienne tekstowe; normalizujemy numerowe; pca, ale pozwalamy przez tune() wybrac ile skladowych dla lepszego accuracy

lr_workflow <- workflow() %>%
  add_model(lr_model) %>%
  add_recipe(lr_recipe)
#laczenie modelu i recepty w jeden obiekt, czyli workflow pipeline zrobiony 

set.seed(257)
foldy_pelne <- vfold_cv(train_data, v = 5)
lr_grid <- grid_regular(penalty(), mixture(), num_comp(range = c(3, 5)), levels = 3)
#grid hiperparametrow

lr_tune_res <- tune_grid(
  lr_workflow,
  resamples = foldy_pelne,
  grid = lr_grid,
  metrics = metric_set(accuracy, kap)
)
#sprawdzanie na naszym lr_grid, lr_workflow, foldach ktora kombinacja bedzie najleosza; uzywam tez metryki kappa, zeby sprawdzic czy dokladnosc sama jest ok, czy model jest do uzycia wogole


best_lr <- select_best(lr_tune_res, metric = "accuracy")
#wybieramy najlepsza kombinacje parametrow z wielu wielu ktore zrobilismy (ile w PCA skladowych, jaka kara)
final_lr_wf <- finalize_workflow(lr_workflow, best_lr)
#juz nie tune tylko twarde parametry wybrane
final_lr_model <- fit(final_lr_wf, data = train_data)
#dotychczas model uczyl sie na 80% w celu znalezienia parametrow, teraz dajemy mu clay treningowy set

predykcje_lr <- predict(final_lr_model, new_data = test_data) %>%
  bind_cols(test_data %>% select(Load_Type))

podsumowanie_lr <- predykcje_lr %>%
  metrics(truth = Load_Type, estimate = .pred_class) %>%
  select(.metric, .estimate) %>%
  mutate(model = "Regresja Logistyczna (z PCA)")


print(podsumowanie_lr)

macierz_lr <- conf_mat(predykcje_lr, truth = Load_Type, estimate = .pred_class)
autoplot(macierz_lr, type = "heatmap") +
  scale_fill_gradient(low = "#fff5eb", high = "#d94801") + 
  theme_linedraw() +
  labs(
    title = "Macierz pomyłek - Regresja Logistyczna",
    subtitle = "Zestawienie klas rzeczywistych i przewidywanych"
  )

```

**LDA**

```{r}
library(discrim)
lda_model <- discrim_linear() %>%
  set_engine("MASS") %>%
  set_mode("classification")

#nie robimy tuningu, bo LDA nie ma hiperparametrow do strojenia!!!

#num_comp 4 na razie tak jak w osypiskowym pokazywalo 98%
lda_recipe <- recipe(Load_Type ~ ., data = train_data) %>%
  step_rm(all_nominal_predictors()) %>%
  step_normalize(all_numeric_predictors()) %>%
  step_pca(all_numeric_predictors(), num_comp = 4)
#czyli najpierw usuwamy teksty i war nominalne; poozniej normaluzujemy; pozniej rzutujemy pca


lda_workflow <- workflow() %>%
  add_model(lda_model) %>%
  add_recipe(lda_recipe)
#bardzo prosty workflow tu jest - tylko model i recepta

final_lda_model <- fit(lda_workflow, data = train_data)


predykcje_lda <- predict(final_lda_model, new_data = test_data) %>%
  bind_cols(test_data %>% select(Load_Type))



podsumowanie_lda <- predykcje_lda %>%
  metrics(truth = Load_Type, estimate = .pred_class) %>%
  select(.metric, .estimate) %>%
  mutate(model = "LDA (z PCA)")

print(podsumowanie_lda)
```

Pods

```{r}
zestawienie <- bind_rows(
  podsumowanie_knn,
  podsumowanie_knn_biznesowe,
  podsumowanie_lr,
  podsumowanie_lda
) 

wykres_dane <- zestawienie %>%
  filter(.metric == "accuracy")

ggplot(wykres_dane, aes(x = reorder(model, .estimate), y = .estimate, fill = model)) +
  geom_col(color = "black", alpha = 0.8) +
  geom_text(aes(label = scales::percent(.estimate, accuracy = 0.1)),
            hjust = 1.2, color = "white", fontface = "bold", size = 5) +
  coord_flip()
  labs(
    title = "Ostateczne Porównanie Skuteczności Modeli",
    subtitle = "Dokładność (Accuracy) przetestowana na odizolowanym zbiorze testowym",
    x = "Wykorzystany Model",
    y = "Dokładność (Accuracy)"
  ) 


```
