---
title: "steel-energy-consumption-pad"
author: "queenpanterin2233jol, agens-a"
format: html
editor: visual
---

## Tytuł

**Analiza i Predykcje Zużycia Energii w Hucie Stali** Celem naszego projektu jest zbudowanie zoptymalizowanych modeli klasyfikacyjnych potrafiących przewidzieć typ obciążenia energetycznego "Load_Type" w hucie stali. Właściwa predykcja zużycia energii jest kluczowa dla optymalizacji kosztów oraz zapobiegania awariom sieci przemysłowej. W ramach analizy wykorzystałyśmy techniki uczenia maszynowego w ekosystemie `tidymodels`, kładąc szczególny nacisk na inżynierię cech (Feature Engineering), zapobieganie wyciekowi danych (Data Leakage) oraz redukcję wymiarowości za pomocą algorytmu PCA. ------------------------------------------------------------------------

## EDA

W pierwszej fazie projektu dokonalysmy wczytania danych, sprawdzilysmy zbilansowanie klas oraz wstępnie przeanalizowałyśmy wzajemne zależności. Zmienna celu "Load Type" została przekształcona na typ kategoryczny uporządkowany. Ponadto, ze względu na specyfikę danych z czujników przemysłowych, do zbadania współzależności wykorzystano korelację rang Spearmana, która w przeciwieństwie do korelacji Pearsona jest odporna na relacje nieliniowe oraz wartości odstające (outliery). ------------------------------------------------------------------------

```{r}
#| message: false
#| warning: false

library(ggplot2)
library(tidyr)
library(dplyr)
library(corrplot)

data<-read.csv("steel_data.csv")
data

#Konwersja zmiennej objaśnianej do typu kategorycznego (factor)
data$Load_Type <- factor(data$Load_Type, levels = c("Light_Load","Medium_Load","Maximum_Load"))
data <- data %>% select(-date)


#data <- data %>% select(-NSM)

table(data$Load_Type) #jest ok
dane_numeryczne <- data[, sapply(data,is.numeric)]

macierz_korelacji_s <- cor(dane_numeryczne, method = "spearman")
round(macierz_korelacji_s, 2) 
corrplot(macierz_korelacji_s,tl.col = "black",order= "hclust",tl.cex=0.5,title = "Korelacja Spearmana między predyktorami",mar=c(0,0,2,0))

# 1. Weryfikacja braków danych w zbiorze
braki_danych <- colSums(is.na(data))
print(braki_danych) # W raporcie wystarczy skomentować: "Zbiór nie zawiera braków danych"

# 2. Wykres słupkowy dla zmiennej celu
ggplot(data, aes(x = Load_Type, fill = Load_Type)) +
  geom_bar(color = "black", alpha = 0.8) +
  geom_text(stat = 'count', aes(label = after_stat(count)), vjust = -0.5, size = 4.5) +
  scale_fill_brewer(palette = "Set2") +
  scale_y_continuous(expand = expansion(mult = c(0, 0.15))) + # Automatyczny margines 15% na górze
  theme_linedraw() +
  theme(legend.position = "none") +
  labs(
    title = "Balans klas: Typ obciążenia (Load_Type)",
    x = "Typ obciążenia",
    y = "Liczba obserwacji"
  )

# 3. Przygotowanie danych do wykresów rozkładów (format "long")
# Zbieramy wszystkie numeryczne kolumny do jednej, aby narysować je za jednym zamachem
dane_dlugie <- data %>%
  select(where(is.numeric), Load_Type) %>%
  pivot_longer(cols = -Load_Type, names_to = "Zmienna", values_to = "Wartosc")

# 4. Wykresy pudełkowe (Boxplots) - Wartości odstające
# Używamy tej samej, przefiltrowanej bazy 4 kluczowych predyktorów
# (Jeśli masz to już w bloku wyżej, nie musisz kopiować tego fragmentu filter)
dane_dlugie_wybrane <- dane_dlugie %>%
  filter(Zmienna %in% c("Usage_kWh", "NSM", "Lagging_Current_Power_Factor", "Lagging_Current_Reactive.Power_kVarh"))

# Rysujemy odchudzone, poziome Boxploty
ggplot(dane_dlugie_wybrane, aes(x = Wartosc, y = Load_Type, fill = Load_Type)) +
  # Pudełka ułożone poziomo, kropki zmniejszone i lekko przezroczyste
  geom_boxplot(outlier.colour = "red", outlier.size = 0.8, outlier.alpha = 0.3, alpha = 0.7) +
  facet_wrap(~ Zmienna, scales = "free_x", ncol = 2, labeller = label_wrap_gen(width = 25)) +
  scale_fill_brewer(palette = "Set2") +
  theme_linedraw() +
  theme(
    legend.position = "bottom",
    
    # Jasne, lekkie nagłówki dokładnie jak w gęstościach
    strip.background = element_rect(fill = "white", color = "gray70"),
    strip.text = element_text(color = "black", face = "bold", size = 10),
    panel.spacing = unit(2, "lines"),
    
    # Zostawiamy liczby na osi X (żeby było widać, gdzie są wartości odstające)
    axis.text.x = element_text(size = 9),
    
    # USUWA OŚ Y: Kolory pudełek i legenda tłumaczą wszystko, zyskujemy przestrzeń!
    axis.text.y = element_blank(),
    axis.ticks.y = element_blank(),
    axis.title.y = element_blank(),
    
    panel.grid.minor = element_blank()
  ) +
  labs(
    title = "Rozkłady zmiennych numerycznych (Wartości odstające)",
    x = "Wartość predyktora",
    fill = "Typ obciążenia"
  )

# 5. Wykresy gęstości (Density plots) - Kształt rozkładu
# Wybieramy tylko 4 reprezentatywne predyktory
dane_dlugie_wybrane <- dane_dlugie %>%
  filter(Zmienna %in% c("Usage_kWh", "NSM", "Lagging_Current_Power_Factor", "Lagging_Current_Reactive.Power_kVarh"))

# Rysujemy odchudzony, wysoki wykres
ggplot(dane_dlugie_wybrane, aes(x = Wartosc, fill = Load_Type)) +
  geom_density(alpha = 0.5, color = NA) + 
  facet_wrap(~ Zmienna, scales = "free", ncol = 2) + # Tylko 2 rzędy i 2 kolumny!
  scale_fill_brewer(palette = "Set2") +
  theme_linedraw() +
  theme(
    legend.position = "bottom",
    strip.background = element_rect(fill = "white", color = "gray70"),
    strip.text = element_text(color = "black", face = "bold", size = 10),
    panel.spacing = unit(2, "lines"), # Jeszcze więcej oddechu między wykresami
    axis.text.y = element_blank(),
    axis.ticks.y = element_blank(),
    axis.title.y = element_blank(),
    panel.grid.minor = element_blank(),
    panel.grid.major.y = element_blank() 
  ) +
  labs(
    title = "Gęstość rozkładu kluczowych predyktorów",
    x = "Wartość predyktora",
    fill = "Typ obciążenia"
  )
```

##Analiza zbilansowania klas Wykres balansu klas ukazuje niezbilansowanie zbioru - klasa "Light_Load" zdecydowanie dominuje, poczas gdy krytyczna biznesowo klasa "Maximum_Load" jest najmniej liczna. Jakie kroki w związku z tym podjęłyśmy: 1. Stratyfikacja: Zastosowano podział strata = Load_Type, co gwarantuje, że zbiór testowy i treningowy zachowają identyczne proporcje klas. 2. Ponieważ macierz korelacji ujawnia silną współliniowość predyktorów postanowiłyśmy zastosować PCA. 3. Wykresy rozkładów pokazały drastyczne różnice w rzędach wielkości między zmiennymi. Przed podaniem danych do modeli wymusza to na nas wykonanie normalizacji.

------------------------------------------------------------------------

Przygotowywujemy dane do utworzenia naszych modeli, na początku dzielimy nasze dane na zbiór uczacy i testowy i każdy model będziemy uczyc na tym samym wylosowanym modelu uczącym i testować go na tym samym testowym.

Zdecydowałyśmy się na podzielenie 70% uczący i 30% testowy. Następnie wizualizujemy strukturę danych za pomocą rzutu PCA.

```{r}
#| message: false
#| warning: false
#przygotowanie danych treningowych i testowych
library(rsample)

set.seed(238)
split_glowny <- initial_split(data, prop = 0.7, strata = Load_Type)

train_data <- training(split_glowny) # ZBIÓR UCZĄCY (dla 3 modeli )
test_data <- testing(split_glowny) # ZBIÓR TESTOWY (dla 3 modeli)
```

Analizujemy wstępnie ręcznie nasze dane.

```{r}
#| message: false
#| warning: false
#analiza glownych skladowych (PCA)
train_num<-train_data[,sapply(train_data,is.numeric)]
test_num<-test_data[,sapply(train_data,is.numeric)]

pca_model <- prcomp(train_num, center = TRUE, scale. = TRUE)
summary(pca_model)
plot(pca_model, type = "lines", main="Wykres osypiskowy")
#sprawdzamy czy jest kwadratowa (macierz ladunkow) - OK
nrow(pca_model$rotation) == ncol(pca_model$rotation)

#zabezpieczamy numerycznie
#pca_model$rotation %*% t(pca_model$rotation) |> round()

#sprawdzamy czy dane sa ustandaryzowane - sumujemy ich odchylenia standardowe, a powinny wynosic tyle ile jest atrybutow 
sum(pca_model$sdev^2)

library(factoextra)

fviz_pca_biplot(pca_model,
                geom.ind = "point",
                col.ind = train_data$Load_Type,
                col.var = "#3E3E3E",
                pointshape = 19,
                palette = "Set2",               
                alpha.ind = 0.7,
                repel = TRUE,
                legend.title = "Typ obciążenia", 
                title = "PCA Biplot - Struktura zbioru treningowego")
```

**kNN**

Aby zrobić kNN, decydujemy się na downsampling zbioru treningowego do 40%, decyzja ta wynika z tego że algorytm jest wymagający obliczeniowo. Za pomocą 5-krotnej kroswalidacji dostroiłyśmy optymalną liczbę sąsiadów, funkcję wagową oraz odpowiednią liczbę składowych PCA. Używamy też recipe, zmieniamy status tygodnia na system binarny, pozbywając się przy tym szumu płynącego z pojedynczych dni roboczych.

```{r}
#| message: false
#| warning: false
library(ggplot2)
library(rsample)
library(tidymodels)
library(kknn)
library(dplyr)


# DOWNSAMPLING TYLKO DLA kNN

set.seed(123)
split_knn <- initial_split(train_data, prop = 0.3, strata = Load_Type)
train_data_knn <- training(split_knn)

```

```{r}
#| message: false
#| warning: false
# Utworzenie foldów do kroswalidacji na nowym zbiorze treningowym
set.seed(123)
foldy <- vfold_cv(train_data_knn, v = 5)

# Definicja modelu kNN (tunujemy liczbę sąsiadów i funkcję wagową)
knn_model <- nearest_neighbor(
  neighbors = tune(),
  weight_func = tune()
) %>%
  set_engine("kknn") %>%
  set_mode("classification")

# Recepta z optymalizacją PCA
# Normalizacja przed PCA
knn_pca_recipe <- recipe(Load_Type ~ ., data = train_data_knn) %>%
  step_mutate(
    NSM_sin = sin(2 * pi * NSM / 86400),
    NSM_cos = cos(2 * pi * NSM / 86400)
  ) %>%
  step_rm(NSM, Day_of_week) %>% 
  step_dummy(all_nominal_predictors())%>%
  step_normalize(all_numeric_predictors()) %>%
  step_pca(all_numeric_predictors(), num_comp = tune())

# Połączenie modelu i recepty w Workflow
knn_workflow <- workflow() %>%
  add_model(knn_model) %>%
  add_recipe(knn_pca_recipe)

# Siatka hiperparametrów (Grid)
# Sprawdzamy bezpieczny zakres (bo pamięc RAM)
knn_grid <- expand.grid(
  neighbors = c(3, 5, 7, 9, 11, 13),
  weight_func = c("rectangular", "gaussian"),
  num_comp = c(3, 4, 5)
)

# 9. Tuning (Kroswalidacja)
knn_tune_res <- tune_grid(
  knn_workflow,
  resamples = foldy,
  grid = knn_grid,
  metrics = metric_set(accuracy, kap)
)

```

Wizualizacja wyników kroswalidacji

```{r}
#| message: false
#| warning: false
# Wizualizacja wyników kroswalidacji
wykres_knn <- knn_tune_res %>%
  collect_metrics() %>%
  filter(.metric == "accuracy") %>%
  ggplot(aes(x = neighbors, y = mean, color = as.factor(num_comp))) +
  geom_line(linewidth = 1, alpha = 0.8) +
  geom_point(size = 2) +
  facet_wrap(~ weight_func) +
  theme_linedraw() +
  theme(legend.position = "bottom") +
  labs(
    title = "Optymalizacja modelu kNN z PCA",
    x = "Liczba sąsiadów (k)",
    y = "Accuracy",
    color = "Liczba składowych PCA:"
  )

print(wykres_knn)

```

Model z normalnym kNN Uczenie i testowanie

```{r}
#| message: false
#| warning: false
# OSTATECZNE UCZENIE I TESTOWANIE
best_knn <- select_best(knn_tune_res, metric = "accuracy")
final_knn_wf <- finalize_workflow(knn_workflow, best_knn)

# Ręczne uczenie na małym zbiorze (downsampled) dla kNN
final_knn_model <- fit(final_knn_wf, data = train_data_knn)

# Ręczne testowanie na WSPÓLNYM zbiorze testowym (na którym sprawdzamy też inne modele)
predykcje_knn <- predict(final_knn_model, new_data = test_data) %>% bind_cols(predict(final_knn_model, new_data = test_data, type = "prob")) %>% bind_cols(test_data %>% select(Load_Type))



```

Model z normalnym kNN Metryki i heatmapa

```{r}
#| message: false
#| warning: false
# Metryki 
wyniki_testowe_knn <- predykcje_knn %>%
  metrics(truth = Load_Type, estimate = .pred_class)

# Zapisujemy metryki kNN na później
podsumowanie_knn <- wyniki_testowe_knn %>%
  select(.metric, .estimate) %>%
  mutate(model = "kNN (z PCA)")
print(podsumowanie_knn)


# wykres heatmapa
macierz_knn <- conf_mat(predykcje_knn, truth = Load_Type, estimate = .pred_class)

dane_macierzy <- as.data.frame(macierz_knn$table)

dane_macierzy <- dane_macierzy %>%
  group_by(Truth) %>%
  mutate(Procent = Freq / sum(Freq) * 100) %>%
  ungroup()

ggplot(dane_macierzy, aes(x = Truth, y = Prediction, fill = Freq)) +
  geom_tile(color = "white") + 
  # Poniższa linijka odpowiada za wstawienie liczby i procenta pod spodem
  geom_text(aes(label = sprintf("%d\n(%.1f%%)", Freq, Procent)), size = 4) +
  scale_fill_gradient(low = "#e5f5f9", high = "#2ca25f") +
  theme_linedraw() +
  labs(
    title = "Macierz pomyłek - Model kNN",
    subtitle = "Zestawienie klas rzeczywistych i przewidywanych",
    fill = "Liczność"
  ) +
  theme(
    panel.grid = element_blank(), # Wyłącza kratkę w tle kafelków dla lepszej czytelności
    axis.text.x = element_text(angle = 0, hjust = 0.5)
  )


```

Parametry modelu: Najlepszą konfiguracją okazały się funcja wagowa gaussian, liczba sąsiadów k=13, liczba składowych PCA num_comp=3. Szczytowa skuteczność kroswalidacni dla powyższych parametrów wynosi około 85.3%. Wniosek biznesowy: Model stwarza realne ryzyko dla huty. Największym błędem kNN jest to, że prawie 23% faktycznych pików krytycznych zostało przez niego zbagatelizowanych i uznanych za obciążenie średnie lub lekkie.

**Wielomianowa regresja logistyczna** Aby uniknąć przeuczenia z powodu dużej liczby mocno skorelowanych zmiennych. Wykorzystałyśmy więc pakiet glmnet, który samodzielnie dostraja parametry regularyzacji - siły nakładanej kary oraz balansu między metodami eliminacji Lasso i Ridge. Zastosowanie tego mechanizmu sprawiło, że algorytm samoczynnie wyzerował wagi zmiennych będących wyłącznie szumem, optymalizująć kształt.

```{r}
#| message: false
#| warning: false
library(tidymodels)
lr_model<-multinom_reg(penalty = tune(), mixture=tune()) %>% 
  set_engine("glmnet") %>%
  set_mode("classification") 
#penalty sprawia, ze sa ustawiane bezpieczne wagi- regularyzacja, my nie musimy wybierac bo uzywamy tune()
#mixture - kara dla wag , lasso zeruje wagi slabych zmiennych, ridge sciaga do zera, uzywamy tune() wiec nie musimy wybierac - mamy wiec Elastic Net, bo czerpie model z obu kar korzysci
#set_engine z glmnet biblioteka w R ktora bardzo sprawnie wylicza z lesso i ridge

lr_recipe <- recipe(Load_Type ~ ., data = train_data) %>% 
  step_mutate(
    NSM_sin = sin(2 * pi * NSM / 86400),
    NSM_cos = cos(2 * pi * NSM / 86400)
  ) %>%
  step_dummy(all_nominal_predictors()) %>%
  step_normalize(all_numeric_predictors()) %>%
  step_pca(all_numeric_predictors(), num_comp = tune())
#usuwamy zmienne tekstowe; normalizujemy numerowe; pca, ale pozwalamy przez tune() wybrac ile skladowych dla lepszego accuracy

lr_workflow <- workflow() %>%
  add_model(lr_model) %>%
  add_recipe(lr_recipe)
#laczenie modelu i recepty w jeden obiekt, czyli workflow pipeline zrobiony 

set.seed(257)
foldy_pelne <- vfold_cv(train_data, v = 5)
lr_grid <- grid_regular(penalty(), mixture(), num_comp(range = c(3, 5)), levels = 3)
#grid hiperparametrow

lr_tune_res <- tune_grid(
  lr_workflow,
  resamples = foldy_pelne,
  grid = lr_grid,
  metrics = metric_set(accuracy, kap)
)
#sprawdzanie na naszym lr_grid, lr_workflow, foldach ktora kombinacja bedzie najleosza; uzywam tez metryki kappa, zeby sprawdzic czy dokladnosc sama jest ok, czy model jest do uzycia wogole


best_lr <- select_best(lr_tune_res, metric = "accuracy")

#wybieramy najlepsza kombinacje parametrow z wielu wielu ktore zrobilismy (ile w PCA skladowych, jaka kara)
final_lr_wf <- finalize_workflow(lr_workflow, best_lr)

#juz nie tune tylko twarde parametry wybrane
final_lr_model <- fit(final_lr_wf, data = train_data)
#dotychczas model uczyl sie na 80% w celu znalezienia parametrow, teraz dajemy mu clay treningowy set

predykcje_lr <- predict(final_lr_model, new_data = test_data) %>%
  bind_cols(test_data %>% select(Load_Type))

podsumowanie_lr <- predykcje_lr %>%
  metrics(truth = Load_Type, estimate = .pred_class) %>%
  select(.metric, .estimate) %>%
  mutate(model = "Regresja Logistyczna (z PCA)")


print(podsumowanie_lr)

#wykres
macierz_lr <- conf_mat(predykcje_lr, truth = Load_Type, estimate = .pred_class)


dane_macierzy_lr <- as.data.frame(macierz_lr$table) %>%
  group_by(Truth) %>%
  mutate(Procent = Freq / sum(Freq) * 100) %>%
  ungroup()

ggplot(dane_macierzy_lr, aes(x = Truth, y = Prediction, fill = Freq)) +
  geom_tile(color = "white") + 
  geom_text(aes(label = sprintf("%d\n(%.1f%%)", Freq, Procent)), size = 4) +
  scale_fill_gradient(low = "#fff5eb", high = "#d94801") + 
  theme_linedraw() +
  labs(
    title = "Macierz pomyłek - Regresja Logistyczna",
    subtitle = "Zestawienie klas rzeczywistych i przewidywanych",
    fill = "Liczność"
  ) +
  theme(panel.grid = element_blank(), axis.text.x = element_text(angle = 0, hjust = 0.5))

```

Algorytm osiąga skuteczność na poziomie 73.6%. Wartość współczynnika Kappa na poziomie 0.568 wskazuje na umiarkowaną, ale zauważalną siłę predykcyjną, która znacznie przewyższa losowe zgadywanie klas. Zauważalnym wyzwaniem dla tego modelu okazało się rozdzielenie stanów Medium i Maximum Load. Rozmycie predykcji między tymi dwiema klasami sugeruje, że różnice między średnim a skrajnym zużyciem energii są subtelne. Słaba skuteczność tego modelu stanowi empiryczny dowód na to, że zależności między odczytami z czujników a typem obciążenia mają charakter silnie nieliniowy.Klasyczny model, opierający się na budowaniu liniowych granic decyzyjnych, napotyka naturalne bariery w tak złożonym środowisku przemysłowym.

**LDA** Model LDA nie posiada hiperparametrów i nie wymaga budowania siatki do strojenia. Opierając się na wcześniejszej analizie wykresu osypiskowego, przypisałyśmy do modelu na sztywno cztery główne składowe PCA.

```{r}
#| message: false
#| warning: false
library(discrim)
lda_model <- discrim_linear() %>%
  set_engine("MASS") %>%
  set_mode("classification")

#nie robimy tuningu, bo LDA nie ma hiperparametrow do strojenia!!!

#num_comp 4 na razie tak jak w osypiskowym pokazywalo 98%
lda_recipe <- recipe(Load_Type ~ ., data = train_data) %>%
  step_mutate(
    NSM_sin = sin(2 * pi * NSM / 86400),
    NSM_cos = cos(2 * pi * NSM / 86400)
  ) %>%
  step_dummy(all_nominal_predictors()) %>%
  step_normalize(all_numeric_predictors()) %>%
  step_pca(all_numeric_predictors(), num_comp = 4)
#czyli najpierw usuwamy teksty i war nominalne; poozniej normaluzujemy; pozniej rzutujemy pca


lda_workflow <- workflow() %>%
  add_model(lda_model) %>%
  add_recipe(lda_recipe)
#bardzo prosty workflow tu jest - tylko model i recepta

final_lda_model <- fit(lda_workflow, data = train_data)


predykcje_lda <- predict(final_lda_model, new_data = test_data) %>%
  bind_cols(test_data %>% select(Load_Type))



podsumowanie_lda <- predykcje_lda %>%
  metrics(truth = Load_Type, estimate = .pred_class) %>%
  select(.metric, .estimate) %>%
  mutate(model = "LDA (z PCA)")

print(podsumowanie_lda)

#wykres
macierz_lda <- conf_mat(predykcje_lda, truth = Load_Type, estimate = .pred_class)

dane_macierzy_lda <- as.data.frame(macierz_lda$table) %>%
  group_by(Truth) %>%
  mutate(Procent = Freq / sum(Freq) * 100) %>%
  ungroup()

ggplot(dane_macierzy_lda, aes(x = Truth, y = Prediction, fill = Freq)) +
  geom_tile(color = "white") + 
  geom_text(aes(label = sprintf("%d\n(%.1f%%)", Freq, Procent)), size = 4) +
  scale_fill_gradient(low = "#eff3ff", high = "#08519c") + # Odcienie niebieskiego
  theme_linedraw() +
  labs(
    title = "Macierz pomyłek - LDA",
    subtitle = "Zestawienie klas rzeczywistych i przewidywanych",
    fill = "Liczność"
  ) +
  theme(panel.grid = element_blank(), axis.text.x = element_text(angle = 0, hjust = 0.5))
```

Model LDA osiągnął dokładność rzędu 70.0%. Jest to wynik nieco niższy niż w przypadku poprzednich modeli. Wartość 0.524 współczynnika Kappa potwierdza umiarkowaną zgodność predykcji z wartościami rzeczywistymi. Algorytm ten wykazuje silną tendencję do "przeszacowywania" - aż 34.8% średnich obciążeń uznaje za maksymalne, z kolei klasę Maximum_Load rozpoznaje z zadowalającą skutecznością 71.2%. Analiza macierzy ujawnia wysoką czułość modelu. W realiach huty stali doprowadziłoby to do niepotrzebnego angażowania rezerw mocy.

**Podsumowanie** Wszystkie wyuczone modele zostały ostatecznie przetestowane na tym samym zbiorze testowym. Naszymi głównymi miarami porównawczymi były ogólna dokładność oraz macierze pomyłek, dzięki którym mogłyśmy bezpośrednio zweryfikować, czy modele nie omijają krytycznej biznesowo klasy "MAximum_Load".

```{r}
#| message: false
#| warning: false
zestawienie <- bind_rows(
  podsumowanie_knn,
  podsumowanie_lr,
  podsumowanie_lda
) 

wykres_dane <- zestawienie %>%
  filter(.metric == "accuracy")

ggplot(wykres_dane, aes(x = reorder(model, .estimate), y = .estimate, fill = model)) +
  geom_col(color = "black", alpha = 0.8) +
  geom_text(aes(label = scales::percent(.estimate, accuracy = 0.1)),
            hjust = 1.2, color = "white", fontface = "bold", size = 5) +
  coord_flip()+
  labs(
    title = "Ostateczne Porównanie Skuteczności Modeli",
    subtitle = "Dokładność (Accuracy) przetestowana na odizolowanym zbiorze testowym",
    x = "Wykorzystany Model",
    y = "Dokładność (Accuracy)"
  ) 


```

Ostateczne zestawienie wyników wskazuje na przewagę algorytmu k-Najbliższych Sąsiadów (kNN), który osiągnął najwyższą ogólną dokładność na poziomie 84.8%. Pozostałe modele zaprezentowały słabszą skuteczność - Wielomianowa Regresja Logistyczna 73,6%, natomiast Liniowa Analiza Dyskryminacyjna 70,0%. Taka dysproporcja stanowi naturalną konsekwencję matematycznej natury zastosowanych metod i bezpośrednio odzwierciedla nasze dane. Poszczególne klasy obciążeń energetycznych mocnno na siebie zachodzą, tworząc nieregularne, poszarpane skupiska. Obie metody, które uzyskały niższe wyniki - Regresja Logistyczna oraz LDA - należą do rodziny modeli liniowych. Ich zadaniem jest poszukiwanie prostej granicy decyzyjnej, która podzieli przestrzeń. W środowisku naszych danych algorytmy liniowe zatrzymują się na około 70%. Nie są one w stanie dopasować się do zawiłości tych danych. Zupełnie inaczej zachowuje się algorytm kNN, który z definicji jest modelem nieliniowym. Jego działanie opiera sięna analizie najbliższego sąsiedztwa wokół nowej obserwacji. Dzięki swojej elastyczności, kNN potrafi izolować mniejsze grupy danych. Przewaga tego algorytmy w ostatecznym rankingu jest więć w pełni logiczna i potwierdza to, że zależności sterujące poborem prądu w badanej hucie mają charakter nieliniowy.
